【裁判字號】    97,易,1518
【裁判日期】    971125
【裁判案由】    詐欺
【裁判全文】
臺灣彰化地方法院刑事判決              97年度易字第1518號
公  訴  人  臺灣彰化地方法院檢察署檢察官
被      告  甲○○
            丁○○
            丙○○
上列被告等因詐欺案件，經檢察官提起公訴（97年度偵字第4351
號、第5394號），及由臺灣南投地方法院檢察署檢察官移送併案
審理（97年度偵字第3792號），本院依簡式審判程序判決如下：
    主    文
甲○○共同意圖為自己不法之所有，以詐術使人將本人之物交付
，處有期徒刑肆月，如易科罰金，以新臺幣壹仟元折算壹日；又
共同意圖為自己不法之所有，以詐術使人將本人之物交付，處有
期徒刑肆月，如易科罰金，以新臺幣壹仟元折算壹日。應執行有
期徒刑陸月，如易科罰金，以新臺幣壹仟元折算壹日。
丁○○幫助意圖為自己不法之所有，以詐術使人將本人之物交付
，處拘役拾日，如易科罰金，以新臺幣壹仟元折算壹日。
丙○○幫助意圖為自己不法之所有，以詐術使人將本人之物交付
，處拘役拾日，如易科罰金，以新臺幣壹仟元折算壹日。
    事    實
一、丁○○、壬○○（本院另行審結）、丙○○均可預見提供電
    話門號、金融帳戶予他人使用，可能幫助不詳之犯罪集團隱
    匿真實身分，以作為犯罪集團進行詐欺取財之犯罪工具，藉
    此躲避警方之追查，竟仍不違其等本意，均基於幫助他人詐
    欺取財之犯意，由丁○○於民國（下同）96年10月8 日，在
    苗栗縣後龍鎮某聯強通訊行，申辦0000000000、0000000000
    號行動電話門號後，當場將前開門號交付予黃俊龍（另案偵
    辦中），再由黃俊龍於96年10月間某日，在某不詳地點，將
    該2 支門號交付予與某詐欺集團具有共同意圖為自己不法所
    有犯意聯絡之甲○○，及其所屬之詐欺集團為詐欺取財使用
    。嗣甲○○與其所屬之詐欺集團成員，承前即基於意圖為自
    己不法所有之詐欺取財犯意聯絡，於96年10月間某日，向壬○○表示希望可以提供帳戶供其等使用，壬○○即介紹當時
    之女友丙○○與甲○○連繫，甲○○旋即以上開自丁○○、
    黃俊龍處取得之0000000000行動電話門號，撥打丙○○使用
    之0000000000行動電話門號，雙方約在彰化縣彰化市○○○
    路交流道旁之果菜市場附近見面，由甲○○以新臺幣（下同
    ）2,000 元之代價，向丙○○收購其所申辦之合作金庫銀行
    和美分行帳號0000000000000 號帳戶之存摺、金融卡、密碼
    （惟事後丙○○並未向甲○○收受原約定之2,000 元代價）
    ，並將前述帳戶之存摺、金融卡、密碼等資料提供予甲○○
    所屬之詐欺集團成員使用。（一）迨於96年11月9 日，甲○○所屬之詐欺集團某成員，撥打電話予辛○○，佯稱：為辛○○之朋友劉先生，欲向辛○○借錢使用云云，致辛○○陷
    於錯誤，而於同日稍晚匯款100,000 元入丙○○上開合作金
    庫銀行帳戶內。（二）另於96年9 、10月間某日，甲○○所
    屬之詐欺集團某成員，撥打電話予戊○○，訛稱：戊○○因
    上網欲購買中古車，須先匯款30,000元訂金云云，使戊○○
    陷於錯誤，而於96年11月5 日依指示匯款30,000元至丙○○
    上開合作金庫銀行帳戶內。後因辛○○、戊○○發覺有異，
    報警處理，始循線查悉上情。
二、案經彰化縣警察局和美分局報請臺灣彰化地方法院檢察署檢
    察官偵查起訴。
    理    由
一、本件被告甲○○、丁○○、丙○○所犯均係死刑、無期徒刑
    、最輕本刑為3 年以上有期徒刑以外之罪，其等於準備程序
    就前揭被訴事實均為有罪之陳述，經受命法官告知簡式審判
    程序之旨，並聽取其等與公訴人之意見後，本院認無不得或
    不宜改依簡式審判程序進行之處，爰依刑事訴訟法第273 條
    之1 第1 項、第284 條之1 ，裁定本案由受命法官獨任進行
    簡式審判程序，合先敘明。
二、上開事實，業據被告甲○○、丁○○、丙○○於本院準備程
    序及審理中坦承不諱（見本院97年度易字第1518號卷第49-5
    1 、153-157 頁），核與證人即被害人辛○○、戊○○於警
    詢中所為之證述相符（見彰化縣警察局和美分局和警分偵字
    第0970008096號卷第34-36 頁、第0000000000號卷第11頁）
    ，並有門號0000000000、0000000000號行動電話通聯調閱查
    詢單、上開合作金庫銀行客戶當月份交易資料查詢單、第一
    商業銀行匯款申請書回條、門號0000000000、0000000000號
    行動電話申請人資料、繳費紀錄等件在卷可稽（見彰化縣警
    察局和美分局和警分偵字第0970008096號卷第39 、40 頁、
    第0000000000號卷第13、15頁，本院97年度易字第1518號卷
    第141 、143 、144 頁），足認被告甲○○、丁○○、丙○○自白與事實相符，被告甲○○、丁○○、丙○○前揭犯行
    均堪以認定，應予依法論科。
三、按刑法上之故意，分直接故意（確定故意）與間接故意（不
    確定故意），「行為人對於構成犯罪之事實，明知並有意使
    其發生者」為直接故意，「行為人對於構成犯罪之事實，預
    見其發生而其發生並不違背其本意者」為間接故意。查本件
    被告丁○○任意交付其前開2 支行動電話門號予黃俊龍，再
    任由黃俊龍交付予被告甲○○；被告丙○○交付其前述帳戶
    之存摺、金融卡、密碼予被告甲○○，均有容認己有之行動
    電話門號、帳戶存摺等物，供被告甲○○及其所屬之詐欺集
    團作為詐欺取財犯罪時使用，被告丁○○、丙○○均有幫助
    詐欺取財之不確定故意，甚為灼然。次按刑法關於正犯、從
    犯之區別，本院所採見解，係以其主觀之犯意及客觀之犯行
    為標準，凡以自己犯罪之意思而參與犯罪，無論其所參與者
    是否犯罪構成要件之行為，皆為正犯，其以幫助他人犯罪之
    意思而參與犯罪，其所參與者，苟係犯罪構成要件之行為，
    亦為正犯，必以幫助他人犯罪之意思而參與犯罪，其所參與
    者又為犯罪構成要件以外之行為，始為從犯（最高法院25年
    上字第2253號判例要旨參照）；而刑法上所謂幫助他人犯罪
    ，係指就他人之犯罪加以助力，使其易於實施之積極的或消
    極的行為而言。如在正犯實施前，曾有幫助行為，其後復參
    與犯罪構成要件之行為者，即已加入犯罪之實施，其前之低
    度行為應為後之高度行為所吸收，仍成立共同正犯，不得以
    從犯論（最高法院24年上字第3279號判例要旨參照）。本件
    被告甲○○不僅提供被告丙○○帳戶存摺等物予所屬之詐欺
    集團成員使用，進而共同以實施詐欺取財犯罪之意思，而與
    所屬之詐騙集團成員有詐欺取財犯罪之犯意聯絡，有直接參
    與、分擔收購金融帳戶等詐欺取財之犯罪構成要件行為，是
    屬共同正犯無疑。被告丁○○提供其行動電話門號、被告丙○○提供其帳戶存摺之相關物件予被告甲○○，均為被告甲○○所屬之詐欺集團之詐欺取財犯行提供助力，尚查無被告
    丁○○、丙○○有以自己實施詐欺犯罪之意思，而與被告甲○○所屬之詐騙集團有詐欺犯罪之犯意聯絡，或有直接參與
    詐欺犯罪構成要件行為之分擔情事，是被告丁○○、丙○○
    僅屬幫助犯無訛。
四、核被告甲○○所為，係犯刑法第339 條第1 項之詐欺取財罪
    ；被告丁○○、丙○○所為，均係犯刑法第30條第1 項前段
    、第339 條第1 項之幫助詐欺取財罪。被告甲○○與所屬之
    詐欺集團成員間，就前揭事實欄一所載之詐欺取財犯行，均
    有犯意之聯絡及行為之分擔，為共同正犯。被告甲○○所為
    前開如事實欄一所載2 次詐欺取財犯行間，犯意各別，行為
    互殊，應予分論併罰。被告丙○○以一次提供帳戶之一行為
    幫助正犯犯2 次詐欺取財罪；被告丁○○以一次提供2 行動
    電話門號透過黃俊龍、交付予正犯即被告甲○○，進而使被
    告甲○○得以與被告丙○○聯繫，收取帳戶資料後，犯2 次
    詐欺取財罪，均同時觸犯2 次幫助詐欺取財罪名，為想像競
    合犯，應各依刑法第55條之規定，從一情節較重者處斷。被
    告丁○○、丙○○幫助他人犯詐欺取財罪，爰依刑法第30條
    第2 項之規定，按正犯之刑減輕之。爰審酌被告甲○○、丁○○、丙○○之素行、犯罪動機、目的、次數，及被告甲○○正值青壯，不思依循正軌賺取財物，反為圖利得，參與詐
    欺集團，而為負責收購行動電話門號、帳戶資料等行為，被
    告丁○○、丙○○則分別提供行動電話門號、帳戶存摺資料
    予他人使用，造成犯罪偵查困難，幕後犯罪人得以逍遙法外
    ，嚴重危害交易秩序與社會治安，暨被告丁○○、丙○○並
    未獲取任何利益，與被害人辛○○、戊○○所生之損害，和
    被告甲○○、丁○○、丙○○犯後均能坦承犯行等一切情狀
    ，分別量處如主文所示之宣告刑，並各諭知易科罰金之折算
    標準，且就被告甲○○之部分，定其應執行之刑，諭知易科
    罰金之折算標準。末本件被告甲○○、丁○○、丙○○犯罪
    時間均係在96年4 月24日以後，並不符合中華民國96年罪犯
    減刑條例所定之減刑要件，尚無依該條例規定予以減刑之餘
    地。
五、至臺灣南投地方法院檢察署97年度偵字第3792號移送併辦意
    旨另略以：被告甲○○明知詐騙集團搜購他人電話門號、金
    融帳戶使用，係為隱匿其真實身分，以作為犯罪集團進行詐
    欺犯罪所用，竟意圖為自己與他人不法之所有，與真實姓名
    年籍不詳之成年人共組詐騙集團，基於詐欺取財之犯意聯絡
    ，由不詳姓名之人負責詐騙被害人匯款，被告甲○○係負責
    向他人收購人頭帳戶後，再轉交給詐騙集團其他成員使用（
    俗稱簿子手），並指示、陪同人頭帳戶親自前往櫃檯提領鉅
    額現款，於提領時負責接應，及聯繫不詳姓名之人，以取得
    被害人是否已將款項匯入及匯款人之資料，再提供予該人頭
    帳戶，以供其應對銀行人員之詢問。於96年10月中旬，其在
    苗栗縣公館鄉鶴崗村的全家便利商店，以3,000 元之代價，
    向劉慧如（業經判決確定在案）搜購華南商業銀行股份有限
    公司000000000000號帳戶（下稱華南銀行劉慧如帳戶）之存
    摺、提款卡與密碼，供為款項匯入之帳戶工具。適該詐騙集
    團不詳成員於96年10月30日，先撥打電話向乙○○詐稱：伊
    已遭人冒名申設身分證件，涉及刑案云云；再假冒「臺北地
    檢署張書華檢察官」名義，謊稱須代保管帳戶存款，並偽造
    「臺北地檢署監管書、凍結執行聲請書、法務部行政執行假
    扣押處分命令」等文書，致使吳光亮陷於錯誤，親自交付1,
    600,000 元給該詐騙集團某成員，該詐騙集團某成員並開立
    偽造之「臺中地方法院收據」，以作為取款證明，以取信吳
    光亮；復該詐騙集團又謊稱：開庭須先匯擔保金300,000 元
    ，無問題會於開庭後退還，及活存之存款明細130,000 元須
    報財政部控管中心等語，致使乙○○不疑有詐，陷於錯誤，
    而依指示匯款300,000 元至華南銀行劉慧如帳戶，且匯款13
    0,000 元到潘再文（另案偵查中）所有臺灣銀行南崁分行00
    0000000000號帳戶後，再由被告甲○○駕車搭載劉慧如，己○○（另案審理中）載庚○○（另案審理中），4 人分乘兩
    部車，於同日下午1 時許，前往華南商業銀行臺中分行，由
    劉慧如持華南銀行劉慧如帳戶之存摺、印章臨櫃提領250,00
    0 元，被告甲○○在外接應，劉慧如領得款項25萬元後即交
    予庚○○；續由己○○於同日下午持提款卡至自動櫃員機接
    續提領20,000元、20,000元及1 0,000 元。劉慧如與己○○
    為警當場查獲，再循線查獲被告甲○○與庚○○，始悉上情
    。因被告甲○○之詐欺取財行為，與本案是否具有集合犯之
    實質上一罪關係，於理論及實務上，均甚有疑義，故移送併
    案審理，以求慎重。惟查：「集合犯」，係指依一般社會通
    念，特定犯罪行為具有反覆實施之特性，立法者於制定刑罰
    法律之初，亦已認知該種行為類型之反覆性，而有意藉由法
    條中客觀構成要件之行為要素，涵括上開具有反覆實施特性
    之數個犯罪行為，仍僅接受一次刑法之評價者而言，本件被
    告甲○○所涉詐欺取財犯罪自難認立法者於制定刑罰法律之
    初，已認知該種行為類型之反覆性，且有意藉由法條中客觀
    構成要件之行為要素，涵括上開具有反覆實施特性之數個犯
    罪行為；且被告上開所涉之罪嫌，與被告前開經本院判決有
    罪之2 次犯行間，時間迥異，亦無具有接續犯之一罪關係，
    難認為起訴效力所及。從而，本院無從就上開移送併辦部分
    併為審理，應退回由檢察官另為適法之處理，附此敘明。
據上論斷，應依刑事訴訟法第273 條之1 第1 項、第299 條第 1
項前段，刑法第28條、第30條第1 項前段、第2 項、第339 條第
1 項、第55條、第41條第1 項前段、第51條第5 款，刑法施行法
第1 條之1 第1 項、第2 項前段，判決如主文。
本案經檢察官蔡明達到庭執行職務。
中    華    民    國    97    年    11    月    25    日
                        刑事第四庭    法  官  林秉暉
以上正本證明與原本無異。
如不服本判決應於收受送達後10日內向本院提出上訴書狀，並應
敘述具體理由; 其未敘述上訴理由者，應於上訴期間屆滿後20日
內向本院補提理由書 (均須按他造當事人之人數附繕本)「切勿
逕送上級法院」。
告訴人或被害人對於判決如有不服具備理由請求檢察官上訴者，
其上訴期間之計算係以檢察官收受判決正本之日期為準。
中    華    民    國    97    年    11    月    27    日
                                      書記官  張清秀
附錄本案論罪科刑法條全文：
中華民國刑法第339條
意圖為自己或第3人不法之所有，以詐術使人將本人或第3人之物
交付者，處5年以下有期徒刑、拘役或科或併科1,000元以下罰金
。
以前項方法得財產上不法之利益或使第3人得之者，亦同。
前2項之未遂犯罰之。


司法院資訊處製作；財團法人民間司法改革基金會備份。
